臺灣雲林地方法院民事判決
110年度重訴字第30號
原      告  王鎮平  
訴訟代理人  林彥百律師
被      告  廖春蜜  
訴訟代理人  陳昭全律師
上列當事人間請求土地所有權移轉登記等事件，本院於民國110
年10月5日言詞辯論終結，判決如下：
    主  文
原告先、備位之訴均駁回。
訴訟費用由原告負擔。
    事實及理由
一、原告起訴主張：
  ㈠兩造原為男、女朋友，民國100年間被告向原告表示得依市價
    售出原告所有坐落雲林縣○○鎮○○○段00000地號（重測後為雲
    林縣○○鎮○○段00地號）土地（下稱系爭土地），嗣100年6月
    16日被告將系爭土地移轉登記於其名下，同年7月18日向雲
    林縣虎尾鎮農會設定最高限額抵押權，並借貸出款項。而原
    告屢屢向被告請求給付買賣價金，被告一再藉詞拖延，拒付
    市價至少新臺幣（下同）800萬元之系爭土地買賣價金。
  ㈡原告以110年4月6日嘉義中山路郵局108號存證信函，催告被
    告給付買賣價金800萬元，否則即解除系爭土地買賣契約。
    詎原告所發上開存證信函竟因招領逾期而退回。惟查被告居
    住於該處所，且該址為被告之戶籍地，被告故不受領甚明，
    該催告函已經到達被告支配範圍內，被告可隨時了解其內容
    ，應認為已經到達而發生效力。基此，被告無端拒付買賣價
    金，顯已違約，原告以上開存證信函解除系爭土地買賣契約
    ，兩造間不動產買賣契約既經解除，爰依民法第259條第1款
    規定，請求被告回復原狀，為此提起本件訴訟，請准如原告
    先位聲明而為判決。
  ㈢又如先位聲明為無理由，因原告業已將系爭土地移轉登記予
    被告，被告仍藉詞拖延，迄未給付買賣價金800萬元，為此
    ，爰依買賣契約之法律關係，提起本件備位聲明，請准如原
    告備位聲明而為判決。
  ㈣綜上，先位聲明為：被告應將系爭土地所有權移轉登記予原
    告。備位聲明為：被告應給付原告800萬元，及自起訴狀繕
    本送達翌日起至清償日止，按年息百分之5計算之利息。
 二、被告抗辯略以：
 　㈠被告否認與原告間有800萬元買賣關係存在，原告應先就兩
     造間存有800萬元買賣關係合意及事實，負舉證責任，否則
     其所為之主張即屬無據。
　 ㈡系爭土地自100年6月16日移轉登記於被告名下迄今已10年，
     未見原告對被告主張任何買賣上權利。原告迄今始對被告
     提出本件訴訟，顯與常情不符，顯見兩造間確無原告所稱8
     00萬元之買賣關係存在。事實上，原告係為償還被告多年
     來代原告支出興建農舍、犬舍及鴿舍、原告與其家人日常
     生活開銷、賽鴿、養鴿、金融機構之貸款等費用，才會與
     被告約定將系爭土地以買賣為原因移轉登記予被告。
　 ㈢綜上，聲明：⒈原告先、備位之訴均駁回。⒉如受不利判決，
     願供擔保，請准宣告免為假執行。
三、本院之判斷　　
　㈠系爭土地（重測前為雲林縣○○鎮○○○段00000地號土地，重測
    後為雲林縣○○鎮○○段00地號土地），為特定農業區之農牧用
    地，原為原告所有，100年6月1日以買賣為原因、於100年6
    月16日登記為被告所有，為兩造所不爭執，復有系爭土地登
    記第一類謄本及雲林縣虎尾地政事務所110年5月24日虎地一
    字第1100002742號函暨所附土地登記申請書等件在卷可憑（
    見本院卷第13至15頁、第29至47頁），堪認為真。
　㈡按當事人主張有利於己之事實者，就其事實有舉證之責任，
    民事訴訟法第277 條前段定有明文。請求履行債務之訴，除
    被告自認原告所主張債權發生原因之事實外，應先由原告就
    其主張此項事實，負舉證之責任，必須證明其為真實後，被
    告於其抗辯事實，始應負證明之責任，此為舉證責任分擔之
    原則（最高法院43年台上字第377號判決意旨參照）。民事
    訴訟如係由原告主張權利者，應先由原告負舉證之責，若原
    告先不能舉證，以證實自己主張之事實為真實，則被告就其
    抗辯事實即令不能舉證，或其所舉證據尚有疵累，亦應駁回
    原告之請求（最高法院100年度台上字第415號民事判決意旨
    參照）。準此，原告主張兩造間就系爭土地有成立買賣契約
    ，既為被告所否認，原告即應就此有利於己之事實負舉證責
    任。
　㈢次按當事人互相表示意思一致者，無論其為明示或默示，契
    約即為成立。民法第153 條第1 項定有明文。稱買賣者，謂
    當事人約定一方移轉財產權於他方，他方支付價金之契約。
    當事人就標的物及其價金互相同意時，買賣契約即為成立。
    物之出賣人，負交付其物於買受人，並使其取得該物所有權
    之義務。民法第345 條、第348 條第1 項分別定有明文。又
    當事人締結不動產買賣之債權契約，固非要式行為，惟對於
    買賣契約必要之點，即價金與標的物之意思表示必須一致，
    否則其契約即難謂已成立（最高法院69年台上字第1710號判
    決意旨參照）。
　㈣經查：系爭土地固以買賣為原因，移轉登記為被告所有，然
    而地政機關辦理登記時無從審究申請人間真正之法律關係為
    何，因申請登記事由及登記原因均由當事人自行勾選，故辦
    理登記之原因與當事人間實際之法律關係或有不同，為實務
    上可見之情形，自不因已有以買賣為原因辦理所有權移轉登
    記之客觀事實，即生舉證責任轉換之效果。故本件原告主張
    兩造間存有買賣關係，既為被告所否認，仍應由原告就兩造
    間就系爭土地有買賣關係一節，負舉證責任。本件原告雖然
    主張系爭土地之買賣價金為800萬元，但原告於起訴狀中載
    明「依市價售出」（見本院卷第9頁），復又於110年9月30
    日請求鑑定系爭土地於100年間之交易價值（見本院卷第276
    頁），顯然原告就究竟以多少金額出售於被告一節，莫衷一
    是，難以憑採。而原告主張兩造間就系爭土地有800萬元之
    買賣關係存在，除了系爭土地係以「買賣」為原因，移轉登
    記於被告名下此一客觀事實外，原告並未能提出「買賣契約
    」為憑，亦未能具體指出兩造間合意之買賣金額為何，自難
    認原告對於兩造就系爭土地買賣關係意思表示一致一節，已
    經舉證以實其說。況且，系爭土地於100年間即移轉登記於
    被告名下，倘若被告確實積欠原告買賣價金未付，於本件起
    訴前（本件為110年5月13日起訴）長達10年期間，何以原告
    未能提出任何一項催告之證物？而僅有起訴前之110年4月6
    日嘉義中山路郵局108號存證信函（見本院卷第17至19頁，
    下稱系爭存證信函），更可見原告主張兩造間就系爭土地有
    買賣關係等語應為原告臨訟杜撰之言。
　㈤至於被告抗辯原告移轉系爭土地予被告所有之原因，乃係被
    告已替原告支出太多費用等語，此節固為原告所否認，但因
    被告為不負舉證責任之人，此部分不論被告所述是否有所疵
    纍，本院均無庸再予以審酌，附此敘明。
四、本件原告既不能舉證兩造間就系爭土地有買賣關係存在，則
    其依買賣關係，主張以系爭存證信函解除買賣契約，先位聲
    明請求被告應返還系爭土地等語，及預備解除契約無理由而
    備位請求被告應給付買賣價金800萬元，及自起訴狀繕本送
    達翌日起至清償日止，按年息百分之5計算之利息等語，均
    為無理由，應予駁回。　　
五、本件為判決基礎之事證已臻明確，兩造其餘攻擊防禦之方法
    ，經本院斟酌後，認均不足以影響本判決之結果，自無逐一
    詳予論駁之必要，併此敘明。
六、訴訟費用負擔之依據：民事訴訟法第78條。　　
中　　華　　民　　國　　110 　年　　10　　月　　19　　日
                  民事第二庭    法  官  洪儀芳

以上正本係照原本作成。
如對本判決上訴，須於判決送達後廿日內向本院提出上訴狀。如
委任律師提起上訴者，應一併繳納上訴審裁判費。
中　　華　　民　　國　　110 　年　　10　　月　　19　　日
                                書記官　林左茹